臺灣高等法院臺南分院刑事裁定　　　　100年度毒抗字第405號
抗　告　人
即　被　告　李佳慶
上列抗告人因觀察、勒戒案件，不服臺灣嘉義地方法院中華民國
100年11月30日裁定（100年度毒聲字第322 號）提起抗告，本院
裁定如下：
    主  文
抗告駁回。
    理  由
一、本件抗告意旨略以：被告李佳慶係因製造毒品而試用一次，
    是否屬法律概念上之「施用」毒品，並非無疑，故是否有必
    要送觀察勒戒，仍有待斟酌。本件被告僅試用一次所製造之
    毒品，且自遭逮捕後，即被羈押看守所迄今，顯然不可能有
    繼續施用之傾向，並無送觀察勒戒之必要，為此提起抗告，
    請求將原裁定撤銷，以維被告權益等語。
二、按施用第1、2級毒品者，檢察官應聲請法院裁定，令被告入
    勒戒處所觀察、勒戒，其期間不得逾2 月；依前項規定為觀
    察、勒戒或強制戒治執行完畢釋放後，5 年後再犯第10條之
    罪者，適用本條前2項之規定。毒品危害防制條例第20條第1
    項、第3 項定有明文。又鑒於毒品對於社會危害甚鉅，是施
    用或販賣毒品行為，為政府嚴格查緝，且施用毒品之行為，
    亦為社會所不容，而施用毒品者多於隱匿處為之，以逃避追
    緝，是對於施用毒品犯行之認定，除被告坦承施用毒品犯行
    ，並有其他補強證據（如扣案之毒品、吸食器等）以資佐證
    外，通常均多依賴科學鑑定之結果（即尿液檢驗報告）以為
    判定。又因毒品於尿液中排出之最長時限，受施用劑量、施
    用方式、個人體質及其代謝情況等因素影響，因個案而異，
    一般可檢出之最長時間為海洛因服用後2至4天，甲基安非他
    命1至5天，此有行政院衛生署管制藥品管理局90年5月4日管
    檢字第93902 號函文可查，次按關於服用安非他命或海洛因
    （嗎啡）以外之藥物或飲料者，其尿液檢驗結果是否可能有
    安非他命或海洛因（嗎啡）反應，目前常用的尿液安非他命
    或嗎啡篩檢方式包括酵素免疫分析法（簡稱EIA ）、薄層色
    層分析法（簡稱TLC ）和放射免疫分析法。在文獻報告中，
    雖有藥品或食物因交叉反應（CROSSREACTION ），可在尿液
    測試中產生偽陽性（FALSEPOSITIVE ，即尿液中不含某成分
    ，而檢驗顯示含有該成分之現象）之安非他命或嗎啡反應。
    例如在酵素免疫分析法及薄層色層分析法之尿液測試方法中
    ，某些成藥（如減肥藥、解鼻充血藥物等）中之成分，因與
    安非他命有類似之作用，而產生與安非他命之交叉反應，使
    尿液測試結果呈偽陽性。但利用精密之儀器分析，將可排除
    偽陽性之可能，目前最常採用之確認方法為氣相層析質譜儀
    ，以氣相層析質譜儀作藥物及其代謝產物之定性及定量分析
    ，幾乎不會有偽陽性產生，有行政院國軍退除役官兵輔導委
    員會臺北榮民總醫院83年4月7日北總內字第03059 號函可
    參。
三、經查抗告人即被告李佳慶於偵查中坦承有於100年7月20日凌
    晨某時，在嘉義市○○街105巷40號12樓之1施用第二級毒品
    甲基安非他命之事實不諱（見偵查卷訊問筆錄2 頁、3頁、5
    頁），並當庭為認罪之陳述；此外，於警方在搜索被告嘉義
    市○○街105巷40號12樓之1住處時，並查扣被告所製造之甲
    基安非他命純質重約207.7 公克、N,N-二甲基安非他命94.6
    公克，安非他命純質淨重11公克乙節，並為被告於警詢所供
    承（見警卷第7 頁），且被告於警詢時亦供承：伊所製造之
    上開第二級毒品，除欲販售圖利，亦係準備供自己施用等語
    （見警卷5頁反面）。再者，安非他命經口服投與後約70%於
    24小時內自尿中排出，約90% 於96小時內自尿中排出，由於
    目前國內尿液中甲基安非他命之檢驗僅鑑定其是否呈陽性反
    應尚未定其含量，且甲基安非他命成分之檢出與其投與方式
    、投與量、個人體質、採尿時間與檢測儀器之精密度等諸多
    因素有關，僅憑尿液中呈安非他命陽性反應，雖無法確實推
    算吸食時間距採集時間之長短，惟依上述資料推斷，最長可
    能不會超過5 日，已如上述。是被告於100年7月21日14時20
    分為警採集之尿液（尿液代號3J0000000 ），經檢驗結果，
    呈甲基安非他命類陽性反應，此有台灣檢驗科技股份有限公
    司濫用藥物實驗室-高雄之濫用藥物檢驗報告1紙在卷可稽（
    見警卷第10頁至12頁），此等檢驗結果亦與被告自承於上開
    時間施用毒品之時間，互核相符，並有扣案之上開第二級毒
    品可資佐證，抗告人確有施用第2 級毒品甲基安非他命之事
    實，洵堪認定，被告所辯：伊係試用自己所製造之甲基安非
    他命，並非施用云云，不足採信。
四、抗告意旨雖以：伊僅試用一次所製造之毒品，不可能有繼續
    施用之傾向，認無觀察、勒戒之必要云云。惟揆諸毒品危害
    防制條例第20條第1 項規定，犯施用第一級或第二級毒品之
    罪者，檢察官應聲請法院裁定，令被告入勒戒處所觀察、勒
    戒，其期間不得逾2 月。其目的係在於輔弼刑罰之教化及矯
    正功能，使施用毒品而初受執行觀察、勒戒後經認無繼續施
    用毒品之傾向者，或有繼續施用毒品之傾向而經施以強制戒
    治、交付保護管束期滿者，俱有免受刑事追訴及免除刑罰之
    自新機會。且本條例認施用毒品者具「病患性犯人」之特質
    ，除降低施用毒品罪之法定刑外，並採以觀察、勒戒方式戒
    除其身癮及以強制戒治方式戒除其心癮之措施，以期達治療
    之目的，此觀毒品危害防制條例第20條立法理由即明，則凡
    初犯或5 年後再犯施用毒品者，應先施以觀察、勒戒，以確
    定是否戒斷其施用毒品之毒癮，不因施用毒品者於吸食毒品
    查獲後是否另有施用毒品之行為而有影響。基上可知，抗告
    人前既有施用毒品事實，即應依上開規定，施以觀察、勒戒
    ，以確定是否戒斷其施用毒品之癮，尚難以抗告人是否係長
    期施用或偶爾施用，而有所不同，是抗告人上開抗辯，實非
    得免除觀察、勒戒之法定事由。
五、綜上，抗告人確有施用第2 級毒品甲基安非他命情事，應可
    認定。準此，原審准由檢察官之聲請，依毒品危害防制條例
    第20條第1項、觀察勒戒處分執行條例第3條第1 項規定，裁
    定抗告人令入勒戒處所觀察、勒戒，經核並無不合。抗告人
    猶執上情而指摘原裁定不當，為無理由，應予駁回。
六、據上論斷，應依刑事訴訟法第412條，裁定如主文。
中    華    民    國   100    年    12    月    28    日
                  刑事第四庭    審判長法  官  吳志誠
                                      法  官  陳珍如
                                      法  官  吳森豐
以上正本證明與原本無異。
不得再抗告。
                                      書記官  岑  玢
中    華    民    國   100    年    12    月    28    日